臺灣臺中地方法院刑事判決　　　　　　　　　　　　　九十年度訴字第一三五六號
　　公　訴　人　臺灣臺中地方法院檢察署檢察官
　　被　　　告　丁○○
　　選任辯護人　陳日炘
右列被告因違反藥事法案件，經檢察官提起公訴（八十九年度偵字第一五六九七號）
，本院判決如左：
    主  文
丁○○連續製造偽藥，處有期徒刑壹年，緩刑參年。扣案之藥粉捌罐、藥粉壹包、磅
秤壹台、研缽貳組均沒收。
    事  實
一、丁○○係台中縣豐原市○○街一七三巷七之三號「少林國術館」之負責人，其明
    知未經主管機關核准，不得擅自製造藥品，其未依法領有工廠登記證，竟仍基於
    製造偽藥、販賣偽藥以營利之概括犯意，自民國八十四年間起，在其所經營之前
    開「少林國術館」內，連續多次將購自他人而摻雜有Ａｃｅｔａｍｉｎｏｐｈｅ
    ｎ、Ｄｉｃｙｃｌｏｍｉｎｅ及Ｔｈｉａｍｉｎｅ等西藥成分之藥粉，另加入麵
    粉、大黃草、蜈蚣草與不知名藥品等研磨調製成藥粉後，分裝於未標示成分、製
    造廠商等相關資料之藥罐或藥袋中，再命名為「正骨止金丹」，並對外誆稱具有
    治療肩痛或敷外傷、骨傷之療效，而連續多次販售予不特定之人服用或敷外傷、
    骨傷。適戊○○因肩膀酸痛經乙○○介紹而轉託甲○○於八十九年七月間某日，
    向丁○○購得前開添加有西藥成分之「正骨止金丹」偽藥一罐，戊○○連續服用
    一星期後感覺身體不適，於八十九年八月六日經送往行政院國軍退除役官兵輔導
    委員會台中榮民總醫院（以下簡稱榮民總醫院）急診救治，該醫院醫師亦無法查
    明其身體不適之原因，遂建議將前開藥粉送驗，後經戊○○之女己○○將前開「
    正骨止金丹」藥粉送請台中縣政府衛生局檢驗，再經該局函請行政院衛生署藥物
    食品檢驗局檢驗結果，檢出Ａｃｅｔａｍｉｎｏｐｈｅｎ、Ｄｉｃｙｃｌｏｍｉ
    ｎｅ及Ｔｈｉａｍｉｎｅ西藥成分，認係偽藥，始查悉上情。嗣經警於八十九年
    九月十九日，在前開「少林國術館」內，扣得藥粉八罐、研缽二組、藥粉一包、
    磅秤一台、藥粉匙一袋、藥罐三十二個、夾鏈塑膠袋四包等物。
二、案經台中縣政府函送及台中縣警察局豐原分局移請臺灣臺中地方法院檢察署檢察
    官偵查起訴。
    理  由
一、訊據被告丁○○固坦承其買進藥粉摻入其他中藥材後，再分裝販賣予他人或幫他
    人敷外傷等事實，惟矢口否認有何製造或販賣偽藥之犯行，並辯稱其未製造偽藥
    ，而係將購自廠商之藥粉分裝再販售，且其亦未販售前開「正骨止金丹」予甲○○云云。惟查：
（一）前揭事實業據被告於警訊時坦承不諱，核與被害人戊○○及其女己○○指述情
      節相符，並經證人甲○○、乙○○、丙○○、蔡漢成等證述明確，復有被告丁○○名片影本、台中縣政府八十九年九月四日八九衛四字第三四四一四號函、
      切結書、行政院衛生署藥物食品檢驗局檢驗成績書、搜索扣押證明筆錄、扣押
      物品清單、「如意黃金散」藥品標示籤影本、榮民總醫院九十年六月二十二日
      九十中榮醫行字第二二九０號函、行政院衛生署中醫藥委員會九十一年十月十
      四日衛中會藥字第九一０一一０五三號函、行政院衛生署九十一年六月十日衛
      署藥字第０九一００三三三一七號函等附卷可稽，並有藥粉八罐、研缽二組、
      藥粉一包、磅秤一台、藥粉匙一袋、藥罐三十二個、夾鏈塑膠袋四包等物扣案
      可資佐證。
（二）被告雖辯稱其未製造偽藥，而係將購自廠商之藥粉分裝後再販售云云。然：
  １、按藥品經檢驗有未經核准，擅自製造及將他人產品抽換或摻雜者，均屬藥事法
      所稱之「偽藥」，藥事法第二十條第一、三款著有明文。復按所稱「製造」係
      指行為人將含有特定成分之物素加以研析調配組製，使成具有特定功效之物體
      。且藥物製造非領有工廠登記證者，不得為之，藥事法第五十七條第一項著有
      明文。
  ２、華昌製藥股份有限公司（以下簡稱華昌公司）之職員丙○○於本院審理時結證
      稱華昌公司賣予被告之藥係中藥（藥品名稱係鎮痛風濕膏亦即如意黃金散），
      該公司係製造中藥，並未放西藥；且前開戊○○所買之藥於偵查中經其當庭查
      看該藥色澤及聞其氣味後，可肯定非其公司即華昌公司之產品等情明確（見本
      院九十一年四月十二日審判筆錄、偵查卷第三十九頁反面至四十頁）。再參酌
      被告於警訊時供稱查扣藥粉藥名為「正骨止金丹」，係其本人自己調製，係其
      向中藥行購買藥粉及藥草研磨後調製而成，藥粉之成分有麵粉、大黃草、蜈蚣
      草及一些其記不得名稱之藥品混合調製而成，且其販賣已有五年之久等情明確
      （見偵查卷第八頁），堪認被告確曾將他人產品抽換或摻雜。且依藥事法第三
      十九條規定，製造、輸入藥品，應向行政院衛生署申請查驗登記，領得該署核
      發之藥品許可證得為之；將他人產品摻雜，屬藥事法第二十條第三款之偽藥，
      此有該署前開九十一年六月十日衛署藥字第０九一００三三三一七號函附於本
      院卷可稽，則被告確有製造偽藥之行為，而非單純將購自廠商之藥粉分裝後販
      售，應可認定。
  ３、又扣案之藥粉八瓶（罐）、藥粉一包經送行政院衛生署中醫藥委員會鑑定結果
      ，認依其內含成分判定，應以藥品管理，惟未標示品名及製造廠（製造國別）
      等相關資料，倘係未經核准擅自製造，核屬偽藥，此有該委員會前開九十一年
      十月十四日衛中會藥字第九一０一一０五三號函附於本院卷可憑，更足證明被
      告所製造者確屬偽藥。
（三）被告雖另辯稱其未販售前開「正骨止金丹」予甲○○云云。然：
  １、戊○○因肩膀酸痛經乙○○介紹而轉託甲○○於八十九年間，向丁○○購得前
      開添加有西藥成分之「正骨止金丹」偽藥一罐等事實，業經戊○○、乙○○於
      本院審理時及甲○○於偵查中、本院訊問時證述明確。
  ２、而戊○○連續服用「正骨止金丹」後感覺身體不適，經送榮民總醫院急診救治
  ，後經戊○○之女己○○將前開「正骨止金丹」藥粉送請檢驗結果，檢出Ａｃ
      ｅｔａｍｉｎｏｐｈｅｎ、Ｄｉｃｙｃｌｏｍｉｎｅ及Ｔｈｉａｍｉｎｅ西藥
      成分，認係偽藥等事實，亦據戊○○、己○○證述在卷，並有前開台中縣政府
      八十九年九月四日八九衛四字第三四四一四號函、切結書、行政院衛生署藥物
      食品檢驗局檢驗成績書可憑。堪認被告確有販賣偽藥之行為。
（四）至證人之證言縱令先後未盡相符，然其基本事實之陳述，若果與真實性無礙時
      ，仍非不得採信，且法院本於審理所得之心證，就其證言一部分認可信而予採
      取，原非法所不許（最高法院七十四年度台上字第一五九九號、四十六年台上
      字第一一五五號判例參照）；則證人戊○○、乙○○、甲○○等證詞縱稍有出
      入，然法院本於審理所得之心證，就其證言一部分認可信而予採取，自非法所
      不許。又當事人於案發時之供述較少權衡利害得失或受他人干預，依經驗法則
      ，較之事後翻異之詞為可信，此即所謂案重初供，故除非有事證可證明當事人
      嗣後更異之詞與事實相符或其初供係屬虛偽者外，自不得任意捨棄初供而不採
      ，此有最高法院八十二年度台上字第五三一一號、八十三年度台上字第三二四
      三號判決可供參考；查被告於警訊時為前開自白，業如前述，則其於偵查中及
      本院審理時翻異之詞，既別無證據可證明其更異之詞與事實相符或其初供係屬
      虛偽者，自不得任意捨棄其初供而不採。況被告於警訊筆錄所為前開自白，並
      未遭強暴脅迫或以不正當方法取供之情形，訊問完後，警員更以台語發音而唸
      筆錄內容予被告聽後，再由被告簽名蓋指印等情，亦據證人即警員蔡漢成證述
      在卷（見本院九十一年四月十二日審判筆錄）。
（五）綜上所述，被告所辯，無非事後圖卸刑責之詞，不足採信。本件事證明確，被
      告犯行洵堪認定。
二、核被告所為，係犯藥事法第八十二條第一項之製造偽藥罪、同法第八十三條第一
    項明知為偽藥而販賣罪。查刑事訴訟法雖明定法院不得就未經起訴之行為審判，
    但其事實如已為起訴書狀所敘明，則起訴法條縱有疏漏，法院亦得就起訴之行為
    ，變更起訴法條而為判決（最高法院二十三年度上字第一九六九號判例參照）；
    則公訴人起訴事實雖已敘及被告調製偽藥之犯行，但起訴法條則有疏漏，依前開
    說明，自應依刑事訴訟法第三百條之規定變更起訴法條而為判決。次查被告先後
    多次製造偽藥、販賣偽藥之犯行，均時間緊接，犯罪構成要件相同，顯係基於概
    括犯意為之，為連續犯，均應依刑法第五十六條規定，以一罪論，並均加重其刑
    。被告連續製造偽藥與連續販賣偽藥間，有方法結果之牽連關係，應依刑法第五
    十五條之規定，從一重之連續製造偽藥罪處斷。又起訴事實並未敘及被告自八十
    四年間起至八十九年間止（僅記載於八十九年間至被查獲時止），先後多次製造
    偽藥與明知為偽藥而販賣之犯行，惟此部分與起訴部分既具連續犯或牽連犯之裁
    判上一罪之關係，應為起訴效力所及，本院自得併予審究。爰審酌被告不思以正
    途謀生而製造偽藥出售之犯罪動機、目的、手段，與對購買藥品之社會大眾身體
    健康危害、其製造偽藥或所販售偽藥之期間等所生損害，及被告犯罪後猶飾詞卸
    責之態度等一切情狀，量處如主文所示之刑，以資懲儆。另查被告前未曾受有期
    徒刑以上刑之宣告，此有臺灣臺中地方法院檢察署刑案資料查註紀錄表與臺灣高
    等法院被告全國刑案紀錄表各一份在卷可憑；其因一時短於失慮，偶罹刑章，經
    此偵審程序及刑之宣告後，當知所警惕，信無再犯之虞，本院因認前開對其所宣
    告之刑，以暫不執行為當，爰併宣告緩刑三年，用啟自新。
三、扣案之藥粉八罐、藥粉一包、磅秤一台，均係被告所有供犯罪所用之物，應依刑
    法第三十八條第一項第二款之規定宣告沒收。扣案之研缽二組係被告供製造偽藥
    所用之器材，依藥事法第八十八條之規定，不問屬於犯人與否，均沒收之。至扣
    案之藥粉匙一袋、藥罐三十二個、夾鏈塑膠袋四包，並無證據足資證明係被告供
    犯罪所用之物，且並非違禁物，非應沒收之物，爰不另宣告沒收。
四、據上論結，應依刑事訴訟法第二百九十九條第一項前段、第三百條，藥事法第八
    十二條第一項、第八十三條第一項、第八十八條，刑法第十一條前段、第五十六
    條、第五十五條、第七十四條第一款、第三十八條第一項第二款，判決如主文。
中      華      民      國      九十一    年      十一    月    十四    日
                                臺灣臺中地方法院刑事第七庭
                                        法  官  陳  卿  和
右正本證明與原本無異。
如不服本判決，應於判決送達後十日內向本院提出上訴狀，上訴於臺灣高等法院臺中
分院( 須附繕本 )。
                                        書記官
中      華      民      國      九十一    年      十一月    十四    日
【附錄本案論罪科刑法條全文】
藥事法第八十二條：
製造或輸入偽藥或禁藥者，處七年以下有期徒刑，得併科新台幣十五萬元以下罰金。
藥事法第八十三條：
明知為偽藥或禁藥，而販賣、供應、調劑、運送、寄藏、牙保、轉讓或意圖販賣而陳
列者，處五年以下有期徒刑，得併科新臺幣十萬元以下罰金。
犯前項之罪，因而致人於死者，處七年以上有期徒刑，致重傷者，處一年以上七年以
下有期徒刑。
因過失犯第一項之罪者，處一年以下有期徒刑、拘役或新臺幣十萬元以下罰金。
第一項之未遂犯罰之。
